臺灣臺北地方法院刑事判決　　　　　　　94年度訴字第1278號
　　公　訴　人　臺灣臺北地方法院檢察署檢察官
　　被　　　告　甲○○
上列被告因偽證案件，經檢察官提起公訴（九十四年度偵字第一
五七○七號），經被告就被訴事實為有罪陳述，經本院裁定進行
簡式審判程序，判決如下：
    主  文
甲○○證人，於檢察官偵查中，於案情有重要關係之事項，供前
具結，而為虛偽陳述，處有期徒刑陸月。
    事  實
一、緣甲○○在臺灣臺北地方法院檢察署檢察官偵查涂志政涉嫌
    毒品危害防制條例第四條第二項販賣第二級毒品安非他命案
    件（臺灣臺北地方法院檢察署九十四年度偵字第七八五三號
    ）中，經檢察官以證人身分偵訊，並已於民國九十四年六月
    七日庭訊中，經檢察官告知具結義務、偽證處罰具結。詎甲
    ○○明知涂志政於八十七年間在臺北市○○路二五二號一樓
    前，及於九十三年九月間在臺北市○○區○○街四七巷三之
    四號一樓處，販賣第二級毒品安非他命予自己，因二人在監
    押解同車至臺灣臺北地方法院檢察署偵訊途中，不耐涂志政
    不斷懇求，而應允為涂志政脫罪，竟於九十四年七月二十九
    日上午十一時十五分許，在臺北市○○路一三一號臺灣臺北
    地方法院檢察署第十九偵查庭檢察官訊問時，就與涂志政販
    賣第二及毒品安非他命之重要關係事項，虛偽陳稱：「我沒
    有向涂志政購買毒品」、「（之前所述涂志政販賣毒品給你
    的部分全係虛偽陳述）是的」等語，致臺灣臺北地方法院檢
    察署檢察官於九十四年八月八日以九十四年度偵字第七八五
    三號以甲○○之前後瑕疵指數無法認定涂志政販賣、或轉讓
    毒品為由，就涂志政販賣毒品之部分為不起訴處分確定。
二、案經臺灣臺北地方法院檢察署檢察官自動檢舉偵查起訴，經
    本院裁定進行簡式審判程序。
    理  由
一、訊據被告甲○○就於前揭時地，在另案被告涂志政販賣第二
    級毒品安非他命之案件中，先為具結後，仍於偵查中就另案
    被告涂志政有無販賣第二級毒品安非他命等重要關係事項，
    為虛偽證詞，陳稱：另案被告涂志政並未販賣毒品等旨之事
    實，於本院調查、審理時，均自白不諱，且：
  (一)被告甲○○前於同一偵查案件之筆錄，可認被告甲○○就「
    另案被告涂志政販賣第二級毒品之時間、地點、價格等情，
    二度為相符之指述」在卷可查：
    1.九十四年六月七日之檢察官訊問中，亦結證稱：「.....
      八十七年間我開始施用毒品時是透過朋友張正杰跟他（指
      涂志政）買安非他命，以前半兩六到九千元，我向涂男買
      過三、四次安非他命，都是在涂男與他媽同住的景美景興
      路住所處買的，..... 一開始是張男向涂志政買安非他命
      請我吸用的，後來我就自己跟涂志政買安非他命... 安非
      他命來源都是向涂男買的，我不知道涂男如何取得，價格
      是○‧八公克一千元，我都是向我祖母要錢買安非他命；
      我向涂男買過二、三次安非他命，都是在涂男家或是他家
      樓下交易，我都是0000000000涂的手機，我的
      手機是0000000000。我都是跟他買安非他命
      ... 」（見九十四年度偵字第七八五三號偵查卷第六五頁
       以下）；
    2.嗣於九十四年七月十二日上午十一時三十三分許，證稱稱
      ：「我得毒品是跟涂志政拿的」、「是張正杰介紹我認識
      涂志政拿安非他命」、「（安非他命到底怎麼來的？）是
      跟涂志政買的」、「我現在敢指證涂志政是因為涂被通緝
      查獲，現在北所」、「以前因曾經供出涂志政被涂志政打
      ，希望不要對質。」（見同一偵查卷第一五一、一五二頁
      ）；
  (二)另有九十四年七月二十九日上午十一時十五分許之筆錄，可
    認被告甲○○為虛偽陳述：「我是聽一位綽號「阿周」（姓
    名不詳）的人講的，我沒有向涂志政購買毒品，我稱怕被他
    打是因為跟他有糾紛。警察當時叫我交出一個人，但警訊時
    並未受到暴力脅迫，對不起是我之前講錯話。之前指認者即
    為涂志政，但事實上並未販賣毒品。之前所述有關涂志政販
    賣毒品之部分全部為虛偽。」（見偵查卷第一五九頁）。
  (三)另有證人結文（見同一偵查卷第六七頁）、九十四年度偵字
    第七八五三號涂志政不起訴處分書（見同一偵查卷第一六八
    頁）在卷可稽。
  (四)輔以被告甲○○三次證述有關另案被告涂志政有無販賣第二
    級毒品安非他命乙節，已為正、反矛盾之二種證述，經本院
    告以無論擇稱何者，均有「偽證」之嫌後，數度於本院調查
    、審理時自白指出確實偽證之時間，並願意再度出庭指認另
    案被告涂志政等情相參，被告甲○○陳稱虛偽陳述之內容，
    可信度甚高。是依上開卷附之各項文書等補強證據已足資擔
    保被告於本院調查、審理中所為之上開任意性自白之真實性
    ，按據刑事訴訟法第一百五十六條之規定，自得據被告前開
    任意性自白及各該補強證據，採信被告任意、真實之自白，
    認本件事證明確，被告犯行洵堪認定，應予依法論科。
二、核被告甲○○所為係犯刑法第一百六十八條偽證罪。又被告
    於九十四年七月二十九日庭訊中之虛偽陳述，已致另案被告
    涂志政就販賣部分已經臺灣臺北地方法院檢察署檢察官於九
    十四年八月八日為不起訴處分、並經臺灣高等法院檢察署駁
    回再議確定，被告甲○○雖遲至本院調查時、即九十四年十
    一月四日始自白，此經本院電話查詢屬實，並有前開筆錄、
    不起訴處分書在卷可稽；惟不起訴處分確定究與裁定確定不
    同，其自白仍不得謂非在裁判確定以前，仍應依刑法第一百
    七十二條之規定，減輕其刑（最高法院三十一年度上字第二
    二一一號判例、司法院廳刑一字第○七二六○號法律問題
    參照）。本院爰審酌國家刑罰權之進行，除得由檢察官職權
    發動外，亦許犯罪被害人以告訴之方式促使檢察官對犯罪人
    進行訴追，然法院、檢察署終均為國家、社會之公器，為一
    定之犯罪事實，倘有虛偽之證據誤導司法程序，實際上已然
    踐行一定之調查、甚或審理程序，耗費一定程度之司法資源
    ，被告蓄意於具結後為不實之陳述，且經告知具結之義務及
    效力後，仍為不實內容之陳述，誣指他人為販賣第二級毒品
    之重大刑案，惡性非輕，浪費司法資源，並衡量被告其餘之
    犯罪動機、目的、犯罪時所受之刺激、犯罪之手段、犯人之
    生活狀況、品行、智識程度、犯罪所生之危險或損害、犯罪
    後之態度等一切情狀，判處如主文所示之刑，以示懲儆。
據上論斷，應依刑事訴訟法第二百七十三條之一第一項、第二百
九十九條第一項前段，刑法第一百六十八條、第一百七十二條，
判決如主文。
本案經檢察官張志全到庭執行職務
中　　華　　民　　國　　94　　年　　11　　月　　30　　日
                  刑事第四庭  法　官  郭惠玲
如不服本判決，應於判決送達後十日內，向本院提出上訴狀。
上正本證明與原本無異。
                              書記官  鄭雅文
中　　華　　民　　國　　94　　年　　12　　月　　1 　　日
附錄本案論罪科刑法條全文：
刑法第一百六十八條偽證罪
於執行審判職務之公署審判時或於檢察官偵查時，證人、鑑定人
、通譯於案情有重要關係之事項，供前或供後具結，而為虛偽陳
述者，處七年以下有期徒刑。
